【裁判字號】    90,上訴,2511
【裁判日期】    900910
【裁判案由】    違反槍砲彈藥刀械管制條例
【裁判全文】
臺灣高等法院刑事判決                            九十年度上訴字第二五一一號
    上  訴  人
    即  被  告    甲○○
右上訴人因違反槍砲彈藥刀械管制條例案件，不服臺灣臺北地方法院九十年度訴字第
五八六號，中華民國九十年六月二十二日第一審判決（起訴案號：臺灣臺北地方法院
檢察署九十年度偵字第五六四八號）提起上訴，本院判決如左：
    主  文
上訴駁回。
甲○○緩刑伍年。
    事  實
一、甲○○於民國八十九年八月間某日，在台北縣五股鄉○○道附近，向真實姓名年
    籍不詳綽號「小義」之成年男子，以新台幣（下同）二萬元之代價，購得具殺傷
    力之仿ＣＯＬＴ廠半自動四五口徑改造玩具手槍一支（含彈匣一個，槍枝管制編
    號：0000000000號，即附表編號一）、以玩具槍金屬彈殼加裝鋼珠（
    直徑約六ＭＭ）組合而成具有殺傷力之土造子彈六顆（其中二顆鑑驗時試射耗去
    ，另一顆據甲○○供稱，其購得後，曾至台北縣三重市某處河堤邊試射擊發成功
    ，僅餘三顆，即附表編號二、三），及不具殺傷力之子彈八顆（該八顆子彈據甲
    ○○供稱，曾至台北縣三重市某處河堤邊試射無法擊發，見附表編號四）與底火
    七十二顆、火藥三十片（即附表編號五），未經許可而持有上開具有殺傷力之改
    造玩具手槍及子彈，旋將上開改造手槍及子彈攜往台北縣三重市某處河堤邊，試
    射其中具有殺傷力之子彈一顆，並將上開具有殺傷力之改造手槍及所餘具有殺傷
    力之改造子彈五顆，藏置於台北市○○區○○路二段一三二巷十號一樓住處（同
    時持有不具殺傷力之子彈八顆、底火七十二顆、火藥三十片，該部分不成立犯罪
    ），另於八十九年八月下旬某日，在台北市○○○路某家五金店以五十元購買鋼
    珠一包（一百二十顆，如附表編號六），以供預備重行組裝在前開試射過之玩具
    槍金屬彈殼。惟未能組裝改造，即經警持臺灣臺北地方法院檢察署檢察官核發之
    搜索票至上址搜索，並扣得如附表所示之物。
二、案經臺北市政府警察局松山分局報請臺灣臺北地方法院檢察署檢察官偵查起訴。
    理  由
一、右揭事實，業據被告甲○○迭次於警訊、偵查、原審及本院審理時坦承不諱，並
    有具殺傷力仿ＣＯＬＴ廠半自動四五口徑改造玩具手槍一支（含彈匣一個，槍枝
    管制編號：0000000000號）、以玩具槍金屬彈殼加裝鋼珠（直徑約六
    ＭＭ）組合而成具有殺傷力之土造子彈五顆（其中二顆鑑驗時試射耗去）可資佐
    證，且被告所持有為警查獲之上開改造手槍及子彈五顆，經送內政部警政署刑事
    警察局鑑定結果：認改造四五手槍一支，係仿ＣＯＬＴ半自動手槍製造之玩具槍
    換裝車通之金屬槍管改造而成，滑套及槍身為金屬材質，擊發機械正常，具發射
    子彈之功能，認具殺傷力。子彈五顆均認係玩具槍金屬彈殼加裝鋼珠（直徑約六
    ＭＭ）組合而成之改造子彈，採樣二顆試射結果均可擊發，認具殺傷力，有該局
    九十年一月十九日刑鑑字第六三四０號鑑驗通知書一紙在卷足稽；再查，被告為
    警查獲時所持有具有殺傷力之子彈雖僅有五顆，然被告於購買槍彈之後，確曾在
    台北縣三重市某處河堤邊試射九顆子彈，其中僅有一顆試射成功，另八顆無法擊
    發，業據被告於原審審理時供述明確（見原審卷九十年六月七日審判筆錄），該
    顆子彈既經被告試射，足徵於試射時亦屬具有殺傷力，另八顆扣案之金屬彈殼則
    不具殺傷力至明。此外，復有被告所有預備供犯罪所用之鋼珠一包扣案可憑。綜
    上事證，被告犯行，洵堪認定，應予依法論科。
二、核被告所為，其中未經許可持有可發射子彈具有殺傷力改造手槍部份，係犯槍砲
    彈藥刀械管制條例第十一條第四項未經許可持有可發射子彈具有殺傷力改造手槍
    罪，另未經許可持有具有殺傷力子彈部份，則係犯槍砲彈藥刀械管制條例第十二
    條第四項未經許可持有具有殺傷力子彈罪。被告一行為觸犯未經許可，持有可發
    射子彈具殺傷力之改造手槍罪及未經許可持有子彈罪二罪，為想像競合犯，應從
    一重之未經許可持有可發射子彈具殺傷力之改造手槍罪處斷。檢察官起訴事實雖
    未詳予說明被告購買之初持有具有殺傷力子彈若干，惟本院依職權調查，除扣案
    之具有殺傷力子彈五顆外（其中二顆鑑驗試射），另有一顆子彈由被告試射而滅
    失，即被告共計持有六顆具有殺傷力之改造子彈。被告於試射前，無故持有試射
    部分之子彈仍屬犯罪，而被告持有該顆具有殺傷力子彈之行為，查與其檢察官起
    訴之持有五顆子彈部份之行為單一，應為起訴效力之所及，本院自應併予審理。
    又檢察官指被告所持有之子彈半成品九顆，經檢視後，均為外觀上具有子彈外型
    而欠缺彈頭之實心金屬物，有原審於九十年六月一日製作之勘驗筆錄可稽，其中
    一顆經被告試射擊發，另八顆則不能擊發，為被告供明在卷，該八顆子彈既不能
    擊發，自難認為具有殺傷力，檢察官認該批子彈具有殺傷力云云，尚嫌無據，委
    無足憑。
三、公訴意旨另以：被告於右揭時、地，尚持有彈匣一個、子彈半成品九顆、鋼珠彈
    頭一百二十顆、底火七十二顆、改造火藥片三十片等物，因認被告涉犯槍砲彈藥
    刀械管制條例第十三條第四項之罪嫌云云。惟查：被告持有彈匣之行為，係包括
    於持有改造槍枝之行為內，應不另成立持有槍枝主要零件罪，又查各式槍枝所使
    用之子彈，認不適用槍砲彈藥刀械管制條例第十三條之「製造、販賣或運輸槍砲
    、彈藥之主要組成零件」罪，此有卷附內政部刑事警察局八十七年十一月卅日（
    八七）刑鑑字第八九六三四號函可憑，扣案之鋼珠一百二十顆、底火七十二顆及
    火藥三十片，均核非前開條例所定義之彈藥或其主要組成零件，亦難遽以該條例
    相繩，併予說明。惟因公訴人指此與前開論罪科刑部分有想像競合犯關係，屬裁
    判上一罪，爰不另為無罪之諭知。
四、原審基此認定，援引槍砲彈藥刀械管制條例第十一條第四項、第十二條第四項，
    刑法第十一條前段、第五十五條、第四十二條第二項、第三十八條第一項第一款
    、第二款，罰金罰鍰提高標準條例第二條，現行法規所定貨幣單位折算新臺幣條
    例第二條等規定，審酌被告係因一時好奇持有上述槍、彈，犯罪動機單純、及其
    目的、手段、未經許可持有槍、彈對於社會構成威脅之危害，及其犯罪後坦承犯
    行等一切情狀，量處有期徒刑一年二月，併科罰金新台幣伍萬元，併科罰金部分
    並諭知易服勞役之折算標準。又說明被告僅單純持有手槍及子彈，未曾攜帶外出
    犯案，且數量尚非龐大，因認對被告尚無預防矯治其社會危險性之必要，依比例
    原則，認無庸依槍砲彈藥刀械管制條例第十九條規定宣示強制工作之必要。另扣
    案之仿ＣＯＬＴ廠半自動四五口徑改造玩具手槍一支（含彈匣一個，槍枝管制編
    號：0000000000號）、以玩具槍金屬彈殼加裝鋼珠（直徑約六ＭＭ）
    組合而成具有殺傷力之土造子彈三顆（即附表編號一、二），具有殺傷力，係屬
    違禁物，爰依刑法第三十八條第一項第一款予以宣告沒收；又鋼珠一包（即附表
    編號六）係被告所有，預備供改造子彈之物，業據被告供承在卷（見原審卷審判
    筆錄），併依刑法第三十八條第一項第二款規定沒收；至扣案之具殺傷力土造子
    彈二顆業經於送鑑定時試射，另由被告自行試射之子彈一顆（即附表編號三），
    均已喪失其殺傷力，非屬違禁物，無庸宣告沒收。另外觀上具有子彈外型而欠缺
    彈頭之實心金屬物（即附表編號四，起訴書所指之子彈半成品），經試射無法擊
    發，為被告供明在卷，應不具殺傷力；扣案之底火七十二顆、火藥三十片等物（
    見附表編號五），據被告供稱係購買上開槍、彈時所附贈，並無任何用途等語（
    詳參原審卷審判筆錄），既不屬違禁物，亦非被告所有供犯罪之用，故不另為沒
    收之諭知。經核其認事用法，均無不合，量刑亦屬妥適。被告上訴意旨指摘原判
    決量刑過重，為無理由，應予駁回。
五、末查，被告甲○○前未曾受有期徒刑以上刑之宣告，此有本院被告全國前案紀錄
    表附卷可參，偶因一時失察，致罹刑章，情節非重，且犯後悔意甚殷，經此科刑
    教訓，當能知所警惕，信無再犯之虞，本院認所宣告之刑以暫不執行為適當，爰
    併予諭知緩刑五年，以啟自新。
據上論斷，應依刑事訴訟法第三百六十八條，刑法第七十四條第一款，判決如主文。
本案經檢察官沈世箴到庭執行職務。
中      華      民      國     九十     年      九    月      十      日
                              臺灣高等法院刑事第二十一庭
                                  審判長法  官  葉  騰  瑞
                                        法  官  黃  國  忠
                                        法  官  江  國  華
右正本證明與原本無異。
如不服本判決應於收受送達後十日內向本院提出上訴書狀，其未敘述上訴之理由者並
得於提起上訴後十日內向本院補提理由書（均須按他造當事人之人數附繕本）。
                                        書記官  吳  碧  玲
中      華      民      國    九十    年      九      月      十二      日
  附表：
┌────┬─────────────────────┬────────┐
│ 編  號 │      品    名    及    數     量         │  備       考   │
├────┼─────────────────────┼────────┤
│        │仿ＣＯＬＴ廠半自動改造四五玩具手槍（含彈匣│                │
│   一   │一個，槍枝管制編號0000000000號）│                │
│        │把。                                      │          │
├────┼─────────────────────┼────────┤
│   二   │具有殺傷力之改造子彈三顆。                │編號二及鑑驗試射│
├────┼─────────────────────┤擊發之子彈二顆，│
│   三   │鑑驗試射擊發之子彈二顆；被告試射擊發之子彈│即起訴書所指子彈│
│        │一顆。                                    │成品五顆。另被告│
│        │                                          │自行試射擊發之子│
├────┼─────────────────────┤彈一顆及編號四子│
│   四   │不具殺傷力之子彈八顆。                    │彈，即起訴書所指│
│        │                                          │子彈半成品九顆。│
├────┼─────────────────────┼────────┤
│   五   │底火七十二顆、火藥片三十片。              │                │
├────┼─────────────────────┼────────┤
│   六   │鋼珠一包（一百二十顆）。                  │                │
└────┴─────────────────────┴────────┘


司法院資訊處製作；財團法人民間司法改革基金會備份。
